台灣基隆地方法院刑事判決　　　　　　　　　　　　　　九十一年度自字第二七號
　　自　訴　人　金將科技文化事業股份有限公司
　　被　　　告　永晟電器行
右列被告因違反著作權法案件，經自訴人提起自訴，本院判決如左：
    主      文
本件自訴不受理。
    理      由
一、自訴意旨如後附自訴狀所載，自訴人認為被告涉有著作權法第九十一條及第九十
    二條之罪嫌。
二、按自訴人對被告提起自訴時，依刑事訴訟法第三百二十條第一項規定，應由自訴
    人向管轄法院提出自訴狀為之；其第二項更進而規定：自訴狀應記載被告之姓名
    、性別、年齡、籍貫、職業、住所或居所，或其他足資辨別之特徵，以及犯罪事
    實及證據。如此規定，為使法院得為審判之準備，並使被告得為防禦權之行使；
    此項記載係絕對必要記載事項，並非同法第三百四十三條準用第二百七十三條第
    三項可補正之事項，法院無庸命其補正；蓋在公訴程序，起訴書若無法特定刑罰
    權行使之對象，法院無從進行審判；若僅有被告而無犯罪事實，因刑事訴訟法第
二百六十八條規定法院不得就未經起訴之犯罪審判，即所謂不告不理原則，法院
    亦無從開始審判（褚劍鴻著刑事訴訟法論下冊第四四一頁參照）。因此，起訴書
    若未記載被告或犯罪事實，或其所記載之被告並不特定，或其犯罪事實並不明確
    ，應認其起訴違背程序並不適用補正規定。申言之，起訴書如有此一瑕疵，既使
    當事人間之訴訟關係無法成立，亦使法院審判權行使之範圍無法確定；此項瑕疵
    即係檢察官起訴之法律上必備程序有所欠缺，無庸命其補正，除檢察官在法院審
    理前自行補正而得治癒此項瑕疵外，法院應依刑事訴訟法第三百零三條第一款之
    規定，以其起訴之程序違背規定，逕為不受理之判決（褚劍鴻著刑事訴訟法論下
    冊第四四二頁、台灣高等法院核定台灣士林地方法院八十五年十月份法律座談會
    之研究結論參照，載於司法院公報第三十九卷第五期第一０八頁至第一０九頁）
    。公訴程序如此，自訴程序並無獨厚之理。因此，自訴狀若欠缺記載足資辨別或
    特定孰為被告之事項，法院既無自行推定之義務，亦無命自訴人補正之義務，應
    逕為不受理之判決。
三、經查：自訴人金將科技文化事業股份有限公司之自訴狀首頁，僅記載被告為「永
    晟電器行」，設於基隆市安樂區○○○路一一三號，並在其右記載「負責人林容
    如」而已，既未陳明該「永晟電器行」是否屬於獨資，而林容如之資料亦付之闕
    如；再觀之自訴狀內容，仍以「永晟電器行」為被告而論述，並非以自然人為被
    告。因此，本院無法依自訴人所陳述之事實，據以判斷或推定被告係何人，自無
    從開始審判。申言之，基於法院審判中立原則，本院不得逕行推定自訴人所自訴
    之對象係「林容如」，而以之列為被告。因此，本案應不經言詞辯論，逕為不受
    理之判決。
四、次按文書由非公務員制作者，應記載年、月、日並簽名；其非自作者，應由本人
    簽名；不能簽名者，應使他人代書姓名，由本人蓋章或按指印；但代書之人應附
    記其中事由並簽名，刑事訴訟法第五十三條亦定有明文。查自訴狀之首頁既表明
    自訴人為公司，惟並無代表人之記載，僅以括號註明「張明德」三字，既未表明
    其人與公司之關係，亦未附上公司之登記執照，本院無從推定其為代表人；而自
    訴狀所列之自訴代理人為連金城，亦未附上委任狀；其具狀人亦僅以「張明德」
    署名，並未以公司署名，卻以公司執照蓋章。因此，自其自訴狀之形式上觀之，
    係與公司無關之張明德，以公司之名義而提起自訴，並非主張為被害人之公司自
    行提起自訴，亦非受合法委任之代理人，以公司之名義而提起自訴，揆諸前述規
    定，其自訴之程序違背規定（最高法院七十年台上字第七三六九號判決參照）；
    縱本院從寬認為具狀人欄既有公司之蓋章，即可推定係公司以公司名義而提起自
    訴，本件亦因被告無法特定而無法開始審判，仍無解於前述不受理判決之結果，
    併此說明之。
五、據上論斷，應依刑事訴訟法第三百四十三條、第三百零三條第一款、第三百零七
    條而判決如主文。
中      華      民      國    九十一    年      四      月    十二      日
                                    台灣基隆地方法院刑事庭
                                        法  官  陳  志  祥
右正本證明與原本無異。
如不服本判決，應於收受送達後十日內，向本院提出上訴狀，敘述上訴之理由，上訴
於台灣高等法院，並應按他造當事人之人數附具繕本。
中      華      民      國    九十一    年      四      月    十五      日
                                        書記官  陸  清  敏
